【裁判字號】    99,再簡抗,2
【裁判日期】    991227
【裁判案由】    聲請再審
【裁判全文】
臺灣桃園地方法院民事裁定             99年度再簡抗字第2號
抗  告  人
即再審原告  邱聰慶
相  對  人
即再審被告  李億守
            謝佳燕
            李阿蜜
            劉綵甄
            黃邱鳳嬌
            黃永祥
            曾玉霞
            張寶花
            陳楊月招
上列當事人間請求給付會款事件，抗告人前對民國99年08月22日
本院99年度桃簡字第588 號民事確定判決提起再審之訴，經本院
簡易庭於民國99年11月02日以99年度桃再簡字第2 號裁定駁回其
再審之訴，抗告人對該裁定提起抗告，本院合議庭裁定如下：
    主  文
抗告駁回。
抗告及原審訴訟費用由抗告人負擔。
    理  由
一、按再審之訴應於30日之不變期間內提起，前項期間自判決確
    定時起算，但再審之理由知悉在後者，自知悉時起算，為民
    事訴訟法第500 條第1 項、第2 項所明定。是再審之訴如未
    於30日不變期間內提起，其再審之訴即為不合法，依同法第
    502 條第1 項規定，法院應以裁定駁回之。故提起再審之訴
    之原告，如主張其再審理由知悉在後者，應就所主張之事實
    負舉證責任。次按提起再審之訴，應表明再審理由，及關於
    再審理由並遵守不變期間之證據，民事訴訟法第501 條第1
    項第4 款亦有明文，其未表明者無庸命其補正，有最高法院
    60年度台抗字第538 號判例可資參照；故如其未依民事訴訟
    法第501 條第1 項第4 款規定，記載遵守不變期間之證據，
    不屬同法第121 條第1 項規定，書狀不合程式或其他欠缺之
    情形，審判長毋庸裁定命其補正，即得以其訴不合法，逕以
    裁定駁回（參照最高法院81年度台抗字第178 號判決意旨及
    最高法院63年度第3 次民庭庭推總會決議(一)）。又所謂表明
    再審理由，必須指明確定判決有何合於民事訴訟法第496 條
    或第497 條所列法定再審事由之具體情事始為相當，未合法
    表明再審事由，即為無再審之事由，性質上無庸命其補正（
    參照最高法院60年度台抗字第538 號、61年度台再字第137
    號判例意旨）。
二、本件抗告意旨略以：
    原審裁定駁回抗告人的再審之訴，係略以：本院99年度桃簡
    字第588 號民事確定判決（下稱前案）已於民國99年08月02
    日送達予抗告人，由抗告人本人蓋章簽收，故抗告人提起再
    審之訴已逾30日之不變期間等語。惟查，本院民事執行處係
    於99年10月14日突然查封抗告人所有之不動產，經抗告人於
    同日要求閱覽執行卷宗並影印債權人之執行名義後，始知相
    對人持前案確定判決向法院聲請對抗告人為強制執行。然抗
    告人本人未曾接獲開庭通知，不知被訴之事，致無法到庭答
    辯，且抗告人根本未參加訴外人徐金雀為會首之本件合會，
    相對人訴請抗告人給付會款，根本無理由，且抗告人從未親
    自蓋章簽收前案之判決書，經抗告人向家人詢問，亦均表示
    未曾收受上開判決書，因此卷內送達證書上究係何人所蓋章
    、情形為何，抗告人實不得而知。因此，抗告人所提再審之
    訴為有理由，原審遽以裁定駁回抗告人之再審之訴，顯有違
    誤，爰依法提起抗告等語。
三、經查：
  (一)本院桃園簡易庭前案確定判決（99年度桃簡字第588 號）業
    於99年08月22日確定，抗告人即再審原告係於99年08月02日
    收受判決，有送達證書1 紙附前案卷第59頁可稽，該送達證
    書上記載之送達方法為「本人」收受，並蓋有「邱聰慶」之
    印文1 枚。而再審原告遲至99年10月26日始遞狀向本院簡易
    庭提起再審之訴，有其民事再審狀上之本院收文日期戳印在
    卷可參。則再審原告提起本件再審之訴時，顯已逾越30日不
    變期間，再審原告亦未提出再審之理由知悉在後之事由，核
    與民事訴訟法第500 條第1 項、第2 項之規定不符。抗告人
    雖稱：其未曾收受前案之開庭通知或判決書等語，惟經本院
    審閱前案卷宗，可知前案99年04月29日之開庭通知書送達至
    「桃園縣桃園市○○路535 號」（此為抗告人提起再審之訴
    於再審狀所載之地址），由其女兒「凡真」蓋章收受（見前
    案卷第22頁），又前案99年06月25日之開庭通知書則分別送
    達「桃園縣桃園市○○路4-1 號」（抗告人戶籍地址）、「
    桃園縣桃園市○○路535 號」二址，均由抗告人「邱聰智」
    本人蓋章收受（見前案卷第42至45頁），以上各有送達證書
    在卷為憑，是以抗告人之前開辯解，核與卷證資料不符，尚
    難採信。
  (二)況查，觀諸抗告人之再審意旨，其僅就前案確定判決關於事
    實之認定為爭執，並未就前案確定判決有何民事訴訟法第49
    6 條、第497 條所列再審事由為指摘，亦難認抗告人業已具
    體表明法定再審事由，揆諸前揭判例意旨，其再審之訴亦為
    不合法，應予駁回。
  (三)綜上，抗告人提起再審之訴確為不合法，是原審裁定駁回其
    訴，並無違誤。抗告意旨仍執前詞指摘原裁定不當，為無理
    由，應駁回其抗告。
四、依民事訴訟法第502 條第1 項、第495 條之1 第1 項、第44
    9 條第1 項、第95條、第78條，裁定如主文。
中    華    民    國    99    年    12    月    27    日
                      民事第三庭  審判長法  官  張益銘
                                        法  官  陳心婷
                                        法  官  周玉
上列正本證明與原本無異
不得再抗告
中    華    民    國    99    年    12    月    27    日
                                        書記官  楊郁馨

司法院資訊處製作；財團法人民間司法改革基金會備份。
